【裁判字號】    90,易,376
【裁判日期】    900725
【裁判案由】    台灣地區與大陸地區人民關係條例等
【裁判全文】
臺灣臺北地方法院刑事判決                            九十年度易字第三七六號
    公  訴  人  臺灣臺北地方法院檢察署檢察官
    被      告  丁○○
    選任辯護人  簡炎申
    被      告  戊○○
    選任辯護人  田禮嘉
    被      告  乙○○
                丙○○
右列被告等因偽造文書案件，經檢察官提起公訴（八十九年度偵字第三七九四號、第
三七九五號、第三七九六號、第三七九七號、第三七九八號、第三七九九號、第三八
００號、第三八０一號、第三八０二號、第三八０三號），本院判決如左：
    主      文
丁○○、戊○○、乙○○、丙○○均無罪。
    理      由
一、公訴意旨略以：（一）、被告丁○○與大陸地區人民即被告乙○○間並無結婚之
    真意，為使被告乙○○能進入臺灣地區，竟經由同案被告甲○○（業經本院於民
    國九十年七月十三日以九十年度易字第三七六號判處有期徒刑十月在案）之媒介
    假結婚，於八十八年四月二十日在大陸福建省福州市辦理結婚登記，於領得福建
    省福州市公證處所發給之「結婚證明書」後，即以該「結婚證明書」向財團法人
    海峽交流基金會（下稱海基會）申請驗證，並共同基於使被告乙○○進入臺灣地
    區之犯意聯絡，於八十八年五月三十一日，由被告丁○○持該「結婚證明書」至
    臺北縣永和市戶政事務所辦理結婚登記，使不知情之該所承辦公務員將其與大陸
    地區人民乙○○於八十八年四月二十日結婚之不實事項登載於職務上所掌之戶籍
    謄本公文書上，足以生損害於戶政機關對於戶籍登記事項之正確性。同日，被告
    丁○○復委由友人周革新至臺北市○○街十五號之內政部警政署入出境管理局（
    下稱境管局），填寫「申請人丁○○、配偶乙○○」之「大陸地區人民進入臺灣
    地區旅行證申請書」一紙，檢附上開戶籍謄本、保證書及委託書，持以行使申辦
    被告乙○○進入臺灣地區核發旅行證之事宜。（二）、被告戊○○與大陸地區人
    民即被告丙○○間並無結婚之真意，為使被告丙○○能進入臺灣地區，竟經由被
    告甲○○與大陸地區成年男子黃建生（未據偵辦）之媒介假結婚，於八十七年九
    月二十五日在大陸福建省福州市辦理結婚登記，於領得福建省福州市公證處所發
    給之「結婚證明書」後，即以該「結婚證明書」向海基會申請驗證，並共同基於
    使被告丙○○進入臺灣地區之犯意聯絡，於八十七年十月十九日，由被告戊○○
    持該「結婚證明書」至臺北市南港區戶政事務所辦理結婚登記，使不知情之該所
    承辦公務員將其與大陸地區人民丙○○於八十七年九月二十五日結婚之不實事項
    登載於職務上所掌之戶籍謄本公文書上，足以生損害於戶政機關對於戶籍登記事
    項之正確性。八十七年十月二十日及八十八年六月一日，被告戊○○復二度至境
    管局，填寫「申請人戊○○、配偶丙○○」之「大陸地區人民進入臺灣地區旅行
    證申請書」檢附上開戶籍謄本及保證書，持以行使申辦被告丙○○進入臺灣地區
    核發旅行證之事宜。因認被告四人均涉犯刑法第二百十六條、第二百十四條之共
    同連續行使使公務員登載不實文書罪嫌等語。
二、公訴人認被告四人涉犯上開罪嫌，係以被告丁○○於警訊中供稱其與被告乙○○
    結婚並未宴客，家人亦不知其結婚，被告乙○○於甫來臺居住在其住處後，不久
    即居住在友人住處未再返家，被告乙○○於應訊時表情惶恐，供詞亦與被告丁○○有所出入，被告丁○○先後於警訊及審理時之供述不一致等情；被告戊○○於
    警訊中供稱其與被告丙○○結婚並未宴客或送禮，被告丙○○剛結束一段婚姻，
    就很快地與被告戊○○結婚，二人又是因同案被告甲○○之介紹才結婚等情，均
    核與常情不符，顯見雙方間並無結婚之真意。此外，並有大陸地區人民進入臺灣
    地區旅行證申請書、公證書、保證書、戶籍謄本等影本在卷可按，而資為論據。
三、按犯罪事實應依證據認定之，無證據不得推定其犯罪事實。不能證明被告犯罪者
    ，應諭知無罪之判決，刑事訴訟法第一百五十四條、第三百零一條第一項定有明
    文。訊據被告四人除否認不具結婚之真意外，餘均坦承不諱。被告丁○○辯稱：
    我是受友人周革新之邀，自費機票，於八十八年三月二十五日與周革新共赴大陸
    探視其妻兒，順道遊玩，在機場時結識更改班機之甲○○，他與周革新之父親是
    朋友，故邀請我們去他家玩，期間我認識被告乙○○，並結伴出遊，發生關係，
    乃決定於同年月三十一日返臺申請單身證明、戶籍謄本等以辦理結婚事宜，八十
    八年四月一日再赴大陸辦理公證結婚，因兩人均係再婚，所以行事低調，並未宴
    客，但曾在周革新之陪同下，一起購買結婚之金飾，婚後老母及兒女亦均知悉我
    再婚一事。被告乙○○來臺後，居住在我住所，她顧及我經濟狀況不佳，經同鄉
    之介紹，要到景美工作，經我向甲○○夫婦打聽之後，認為工作性質並無不妥，
    遂予同意，復因景美工作地點距離新莊住處甚遠，乃同意她與同鄉共同賃居在外
    ，但她仍時常返家，並非從此未再返家。被告乙○○辯稱：我與被告丁○○確有
    結婚之真意，在他兩度至大陸之期間，我們曾結伴出遊，選購結婚金飾及發生關
    係，我並未支付代價與被告丁○○結婚，僅曾轉交五千元人民幣要他幫我買到臺
    灣之機票，來臺後住在他新莊的家，家中尚有婆婆及他的兒子。因被告丁○○經
    濟狀況並不好，我經由同鄉之介紹，才去景美工作，剛開始是先生接送上下班，
    後來我自己搭乘泰山到木柵之指南客運去，票價是三十七元。先生睡覺會打呼，
    他睡在我左手邊，我婆婆吃素等語。被告戊○○辯稱：我年已四十餘歲，在臺灣
    討不到老婆，同事甲○○乃建議我去大陸玩，若找到好對象就結婚，八十七年間
    甲○○與我共赴大陸，到機場我打電話給甲○○之同鄉即被告丙○○之弟弟黃寶
    興來接我，在大陸期間約停留二個月，覺得雙方適合，就決定結婚。被告丙○○
    來臺後，與我及母親共同居住，幫忙洗衣、煮飯，我有聽說假結婚人頭可以拿新
    臺幣（下同）十萬元，但我不做這種事，事實上亦無人提到要給我十萬元，這是
    我第一次結婚，我是真的要找伴，我知道被告丙○○已經結紮，我並收養她的兩
    個女兒。被告丙○○來臺後並無非法工作，一直住在我家，我純是因甲○○案件
    遭到無辜之牽連等語。被告丙○○辯稱：被告戊○○是先認識我弟弟，我弟弟帶
    他去我家玩才認識，我因離婚，他沒有老婆，遂決定與他結婚，我弟弟沒有拿十
    萬元給他，我來臺後，住在南港合順街八巷七弄八號二樓，家中尚有婆婆及二個
    小姑，平日在家看電視、煮飯，我已經結紮，無法生育等語。
四、經查：（一）、被告丁○○、乙○○所辯，核與經隔離訊問之證人周革新於本院
    審理時之證述情節大致相符，並有被告丁○○所提之出遊照片、購買金飾發票聯
    及收款收據等影本在卷可稽，又被告丁○○、乙○○經隔離訊問後，兩人就認識
    、交往、購買金飾、辦理公證結婚、來臺居住、生活習慣等情，亦互核相符，縱
    被告乙○○確曾在臺非法工作，但不得據此即認雙方間並無結婚之真意。（二）
    、被告戊○○、丙○○所辯，經隔離訊問之結果，尚無重大之出入，尤以被告戊○○、丙○○於警訊時均始終否認係假結婚，二人並有共同居住之事實，復未查
    獲被告丙○○有非法工作之情事，則實難以該二人係透過同案被告甲○○之介紹
    ，率認二人間並無結婚之真意。而被告戊○○對於被告丙○○已經結紮一事，知
    之甚明，被告丙○○對於被告戊○○之家庭狀況、工作收入及時間、生活習慣亦
    甚為明瞭，當不得僅以雙方結婚未曾宴客，逕認係通謀虛偽而結婚。綜上所述，
    被告四人所為，與上開犯罪之構成要件不相符合。此外，復查無其他積極證據足
    證其等有何公訴人所指之犯行，揆諸首揭說明，自應為被告四人無罪之諭知。
據上論斷，應依刑事訴訟法第三百零一條第一項判決如主文。
本案經檢察官蔡佳玲到庭執行職務
中      華      民      國      九十    年      七      月    二十五    日
                                    臺灣臺北地方法院刑事第五庭
                                        法  官  朱夢蘋
右正本證明與原本無異。
如不服本判決，應於判決送達後十日內，向本院提出上訴狀。
                                        書記官   周小玲
中      華      民      國      九十    年      八      月      一      日


司法院資訊處製作；財團法人民間司法改革基金會備份。
